智慧財產法院刑事判決
                                  99年度刑智上易字第93號
上　訴　人　高袖雄　　
即　被　告　　　　　
選任辯護人　林宇文律師
          　張漢榮律師
          　侯傑中律師
上列上訴人因違反商標法案件，不服臺灣板橋地方法院99年度智
易字第24號，中華民國99年8 月31日第一審判決（起訴案號：臺
灣板橋地方法院檢察署99年度偵字第1866號），提起上訴，本院
判決如下：
    主  文
原判決撤銷。
高袖雄未得商標權人同意，於類似之服務，使用相同之註冊商標
，有致相關消費者混淆誤認之虞，處有期徒刑陸月，如易科罰金
，以新臺幣壹仟元折算壹日。如附表所示之物均沒收。
    事實及理由
一、本案經本院審理結果，認原審判決書（如附件）所記載之事
    實、理由、證據，除同一服務應更正為類似服務，及就被告
    論罪科刑部分，被告之行為，應成立商標法第81條第1 項第
    2 款之罪外，其餘與本院認定之犯罪事實、理由、證據相同
    ，茲引用之。
二、上訴意旨略以：上訴人於告訴人發輝環保公司取得「發輝」
    商標權前，即已使用「發輝」之文字於報廢車買賣之廣告，
    ，且上訴人之使用亦屬善意，依商標法第30條第1 項第3 款
    之規定，自不受系爭商標權效力之拘束。又上訴人與告訴人
    所從事之服務項目並不相同，上訴人所從事者為「報廢車買
    賣」，而告訴人所從事者則為「廢棄汽機車回收」，二者服
    務之內容並不相同，消費者自無混淆誤認之虞，故上訴人縱
    使用「發輝」文字，亦因服務項目非屬同一，而不該當商標
    法第81條第1 款之規定云云。
三、經查，被告雖主張其於系爭「發輝」商標之註冊申請日前，
    即已善意使用系爭「發輝」商標。惟查，被告於本案發生前
    即與告訴人公司有業務合作關係，業據其於偵查中及原審準
    備及審判程序時自承在卷（參見臺灣板橋地方法院檢察署98
    年度他字第6011號偵查卷第31至32頁、臺灣板橋地方法院檢
    察署97年度偵字第17870 號偵查卷第59至60頁、原審卷第25
    、48頁）。又證人鍾進發於偵查中證稱「發輝在報廢汽機車
    裡面很有名」（參見臺灣板橋地方法院檢察署98年度他字第
    6011號偵查卷第32頁），且告訴人亦提出其曾刊登之分類廣
    告、相關電子媒體播送之檔期表及實體招牌廣告照片，以證
    明告訴人長期以來確有宣傳行銷之事實（參見臺灣板橋地方
　　法院檢察署98年度他字第6011號偵查卷第37至73頁），綜合
  　上開證人之證述及告訴人公司之廣告量可知，告訴人公司於
    從事報廢棄機車相關業界間享有相當之知名度一點，應堪採
    信。而被告既與告訴人公司間有業務上往來，對告訴人公司
    於相關業界享有相當知名度一點亦已知之甚詳，則被告使用
    「發輝」之名稱作為其所營報廢車買賣之商標使用，實難認
    其無故意攀附已具有相當知名度之告訴人公司名稱，故被告
    雖於告訴人申請註冊「發輝」商標之前即以「發輝」二字用
    以作為其所營車行名稱，難認其係出於善意。又查，觀諸被
    告車行之商業登記資料查詢，其營業項目為汽機車零件配備
    零售業及除許可業務外，得經營法令非禁止或限制之業務（
    參見臺灣板橋地方法院檢察署98年度他字第6011號偵查卷第
    6 頁），而依廢棄物清理法之規定，廢棄車輛回收業須經政
    府核准後始能營業，非被告所能從事之業務。另由被告於本
    院所提供之汽車車輛異動登記書影本亦可知，被告確係依52
    紙異動通知書申請註銷牌照，則被告主張其係從事「報廢車
    買賣」一點，應堪認定。而廢棄車輛回收之程序為車主於提
    出廢棄車輛回收申請，提供車籍相關資料，經回收商依車主
    所提供相關資訊，至交通部監理單位之公路加值網確認資料
    是否屬實，再由回收商至環保署所指定之「廢機動車輛回收
    系統」網站建置四聯式廢車管制聯單，並由回收商到場回收
    廢車後，車主方能依單據辦理獎勵申請。由上開流程可知廢
    棄車輛回收業務，與被告之報廢車買賣僅單純由車主將報廢
    車輛過戶與被告，其業務種類與告訴人商標指定使用類別並
    非相同。然被告係於收購報廢車輛後，視車輛之情形，將其
    整理後出售或不堪使用則交予如告訴人之回收業者回收報廢
    ，惟既屬「報廢車買賣」，則屬買賣標的物之報廢車輛現況
    ，或為車齡較高，或為車況不佳，或屬已停產且維修不易之
    車種，消費者亦即此類車輛之車主已無法藉由二手車交易市
    場，獲取車輛之剩餘價值時，方選擇透過報廢車之方式報廢
    其車輛，於此種情形下，被告能透過整理後再予以出售之車
    輛應屬少數，其大部分仍為不堪使用之應報廢車輛，再由其
    轉介予如告訴人之回收業者，故雖謂其從事報廢車之買賣，
    惟實際上被告所從事者應屬報廢車仲介之性質，消費者係透
    過被告將欲報廢之車輛轉交予回收業者，消費者可免去直接
    與廢棄車輛業者連繫之煩，而被告亦可從中獲得利潤，則被
    告與告訴人所從事之業務雖非同一，惟被告所從事之服務亦
    屬廢棄車輛回收之類似業務，於該服務上使用相同於告訴人
    之系爭「發輝」商標，當有致相關消費者混淆誤認之虞。被
    告雖屢屢辯稱其所營業務不同，不致混淆，惟是否造成混淆
    ，應以消費者判斷之，而非以被告主觀上認為非營相同業務
    即不會造成混淆。被告使用系爭「發輝」商標之行為，應屬
    於類似之服務，使用相同之註冊商標，有致相關消費者混淆
    誤認之虞，應成立商標法第81條第1 項第2 款之侵害商標權
    罪。
四、原審以被告犯罪事證明確，予以論罪科刑，固非無見，惟查
    ：（一）被告與告訴人所從事之業務應屬類似而非同一，被
    告之行為應成立商標法第81條第1 項第2 款之罪，原審認定
    二者之業務係屬同一，而認定被告之行為應成立商標法第81
    條第1 項第1 款之罪，自有違誤。（二）被告於原審判決後
    已將公司名稱由「發輝車行」改為「鴻豐車行」，此有被告
    於本院所提出臺北縣政府經濟發展局北經登字第0993114746
    號函（參見本院卷第118 至119 頁）、被告所提出之鴻豐報
    廢車行名片（參見本院99年度附民上字第20號卷第69頁）在
    卷可稽，原判決於量刑時不及審酌，尚有未洽。綜上，原審
    判決既有上開可議之處而無可維持，自應由本院予以撤銷改
    判。爰審酌被告本與告訴人有業務往來，竟仍於業務關係終
    止後，使用告訴人之同一商標於類似服務上，除侵害告訴人
    之商標權外，亦造成消費者之混淆，復審酌被告之素行（已
    有前案紀錄，但不構成累犯）、智識程度（教育程度不高，
    致不知尊重他人之智慧財產權）、犯罪之手段，及於本院審
    理時已變更車行名稱，且願賠償告訴人之損失，但因經濟能
    力有限，所提金額過低而不為告訴人所接受等一切情狀，量
    處如主文所示之刑，並諭知易科罰金之折算標準，以示警懲
    。扣案如原審判決書（如附件）附表所示之物，應依刑法第
    38條第1項第2款規定沒收。
據上論斷，應依刑事訴訟法第369條第1項前段、第364條、第299
條第1 項前段，商標法第81條第1 項第2 款、刑法第11條、第41
條第1 項前段、第38條第1 項第2 款，判決如主文。
本案經檢察官羅雪梅到庭執行職務。
中　　華　　民　　國　　100　 年　　3　　 月　　3　　 日
                    智慧財產法院第二庭
                          審判長法  官　陳忠行
                                法  官　蔡惠如
                                法  官　熊誦梅
以上正本經證明與原本無異。
不得上訴。
中　　華　　民　　國　　100　 年　　3　　 月　　3　　 日
                                書記官  陳士軒
論罪科刑法條
商標法第81條
未得商標權人或團體商標權人同意，有下列情形之一者，處三年
以下有期徒刑、拘役或科或併科新臺幣二十萬元以下罰金：
一、於同一商品或服務，使用相同之註冊商標或團體商標者。
二、於類似之商品或服務，使用相同之註冊商標或團體商標，有
致相關消費者混淆誤認之虞者。
三、於同一或類似之商品或服務，使用近似於其註冊商標或團體
商標之商標，有致相關消費者混淆誤認之虞者。